臺灣臺南地方法院刑事判決　　　　　　　99年度易字第1733號
公　訴　人　臺灣臺南地方法院檢察署檢察官
被　　　告　徐淑娟
上列被告因竊盜案件，經檢察官提起公訴（99年度偵字第10864
、15423號），本院判決如下：
    主  文
徐淑娟竊盜，處有期徒刑月，如易科罰金，以新臺幣壹仟元折
算壹日；又竊盜未遂，處有期徒刑貳月，如易科罰金，以新臺幣
壹仟元折算壹日；又竊盜，處有期徒刑月，如易科罰金，以新
臺幣壹仟元折算壹日。應執行有期徒刑肆月，如易科罰金，以新
臺幣壹仟元折算壹日。
    事  實
一、徐淑娟前有多次竊盜前科（不構成累犯），仍不知悔改，又
    意圖為自己不法之所有，於民國九十九年六月、十月間，在
    以下之便利商店及賣場內，為下列之竊盜犯行：
  (一)於九十九年六月十一日上午八時四十二分許，在臺南市○里
    區○○路一九六號之「７－１１」便利商店，趁人不注意之
    際，徒手竊取該店店長蘇鈺文所管領、置於店內陳列架上、
    價值合計新臺幣（下同）二百二十六元之飯糰二個及獨家報
    導雜誌、時報週刊雜誌各一本，得手後藏放在其所穿著之雨
    衣內，未付款即離開該店。
  (二)於九十九年六月十八日上午八時三十八分許，在臺南市○里
    區○○路一九六號之「７－１１」便利商店，趁人不注意之
    際，徒手竊取該店店長蘇鈺文所管領、置於店內陳列架上之
    書刊一本，先行藏放在其所穿著之外套內，再拿取另一本書
    刊翻閱時，因察覺有異之店長蘇鈺文在後觀看，徐淑娟遂將
    其藏放在外套內之書刊取出，疊放在其正翻閱之該本書刊下
    面，一起放回陳列架上後離開該店，而未得逞（原起訴書誤
    載為竊取二本書刊得手，惟經蒞庭檢察官於審理期日當庭更
    正此部分起訴事實為竊取書刊未遂）。蘇鈺文旋於徐淑娟離
    開後報警，經警方調閱該商店於九十九年六月十一日上午八
    時四十二分許及同年月十八日上午八時三十八分許之監視器
    錄影畫面及附近路口之監視器錄影畫面，發現竊嫌係騎乘車
    號ＵＯＫ─七二五號輕型機車至現場，再調取該機車之車籍
    資料後，始查獲上情。
  (三)於九十九年十月十日中午十二時十分許，在臺南市○區○○
    路四○○號之「全聯福利中心」賣場內，利用回收紙箱之際
    ，趁機徒手竊取該店店長翁芸茜所管領、置於店內冷藏櫃內
    之林鳳營鮮奶二瓶（價值二百七十元），得手後藏放在其手
    提袋內，未經結帳步出賣場大門時，因防盜警示器發出聲響
    ，為翁芸茜發覺有異而報警查獲。
二、案經臺南市政府警察局佳里分局及臺南市政府警察局第一分
    局移送臺灣臺南地方法院檢察署檢察官偵查起訴。
    理  由
一、關於證據能力之認定：
    本件以下所引用之具傳聞性質之證據，檢察官及被告於本案
    言詞辯論終結前，並未爭執其證據能力，本院審酌前開證據
    之作成或取得之狀況，並無非法或不當取證之情事，且經本
    院於審判期日就上開證據依法進行調查、辯論，依刑事訴訟
    法第一百五十九條之五規定，均具有證據能力。至以下所引
    用之不具傳聞性質之證據，因非檢警違背法定程序取得之證
    據，依法自應有證據能力，併此敘明。
二、上開事實，業據被告於本院審理時坦承不諱（見本院卷第三
    五反面至三六頁、第四○頁），核與證人蘇鈺文於警詢、偵
    查中之證述及證人翁芸茜於警詢證述之情節相符，並有臺南
    市○里區○○路一九六號「７－１１」便利商店於九十九年
    六月十一日上午八時四十二分許之監視器錄影翻拍照片六張
    、臺南市○區○○路四○○號「全聯福利中心」於九十九年
    十月十日中午十二時十分許之監視器錄影翻拍照片二張、現
    場紀錄照片二張、被害人翁芸西出具之贓物認領保管單一件
    、車號ＵＯＫ─七二五號輕型機車之車籍查詢─基本資料詳
    細畫面一件附卷可稽，足見被告之上開自白與事實相符，堪
    予採信。又本院當庭勘驗臺南市○里區○○路一九六號「７
    －１１」便利商店於九十九年六月十一日上午八時四十二分
    許及同年月十八日上午八時三十八分許之監視器錄影翻拍光
    碟結果，其勘驗內容如下（見本院卷第三六頁反面至第三七
    頁反面）：
    九十九年六月十一日部分：
      08:42:00 被告進入店家。
      08:42:05 被告走至畫面右方食物區置物架前，以右手拿
               取物品（看不清楚所拿之物）。
      08:42:09 被告向右後轉身，一邊頭向入口處觀望，一邊
               往食物區對面置物架移動，同時將右手伸入雨
               衣左側內。
      08:42:14 被告走至置物架前觀看架上物品，右手仍於雨
               衣左側內。
      08:42:17 被告頭向入口處觀望後，向前伸出右手拿取畫
               面左方置物架上層之書籍一本置於左手。
      08:42:21 被告蹲下伸出右手拿取置物架下層書籍一本。
      08:42:24 被告將書籍均放入雨衣內後，走向門口。
      08:42:41 被告步出店門外。
    九十九年六月十八日部分：
      08:38:01 被告進入店家。
      08:38:09 被告走至畫面左方置物架前觀望架上物品。
      08:38:11 被告伸出右手拿取置物架上層之書籍一本觀看
               後，放回置物架上。
      08:38:16 被告頭向右後方轉向入口處觀望後，同時右手
               再拿取該書本置於左手，往門口方向走三步後
               蹲下，左手曲起，以左手肘夾著外套。
      08:38:20 被告蹲著伸出右手拿取畫面左方置物架下層書
               籍一本，左右觀看之後，將書籍放入外套內，
               左手曲起，以左手肘夾著外套。
      08:38:29 被告蹲著將右手伸向置物架下層後站起來。
      08:38:32 被告再蹲下一邊用右手翻動置物架上書籍，左
               手曲起，以左手肘夾著外套，一邊將頭轉向入
               口處觀望。
      08:38:40 被告伸出右手拿取置物架上書籍置於左手後，用
               右手翻閱。
      08:38:48 被告將右手伸向外套內拿出一本書，放在左手翻
               閱的書籍下方後，被告用右手將書籍放回架上，
               並翻動架上其他書籍。
      08:38:59 被告起身並走向入口處，被告走至男店員旁與店員
               擦身而過。
      08:39:10 被告步出店門外。
    觀之被告上開行竊經過，其二次在上址便利商店著手行竊前
    ，均有觀察四周動態之舉止，可知其行竊當時意識清楚，並
    無不知自己在作何事之情形，則其先前辯稱不知自己當時偷
    了何物品云云，應係事後卸責之詞，不足採信。又被告九十
    九年六月十八日上午在該便利商店，應僅將一本書刊藏放在
    外套內，並非藏放二本書刊，檢察官當庭更正此部分事實係
    藏放二本書刊（見本院卷第四○頁），顯係誤認，併此敘明
    。綜上所陳，本案事證明確，被告三次竊盜犯行堪以認定，
    應依法論科。
三、被告雖罹患精神官能性憂鬱症，並提出診斷證明書一紙為證
    。惟查：被告為本案犯行前四個月之九十九年二月九日，甫
    因其在「金玉堂文具批發廣場」店內竊取五本參考書之與本
    案相類似之竊盜犯行，遭檢察官起訴，現於本院另案審理中
    （九十九年度簡上字第一四○號），並於該案提出其罹患精
    神疾病，對犯行經過完全沒有記憶之相同主張，復經法院職
    權囑託行政院衛生署嘉南療養院對其施以精神鑑定結果為：
    「綜合被告之過去生活史、疾病史、犯案經過、身體檢查、
    精神狀態檢查與心理衡鑑結果，並參照於九十七年十二月九
    日在慈濟大林分院接受心理衡鑑，報告內容『魏氏成人智力
    測驗：語文智商一○五，操作智商一三一，總智商一一七。
    個案的智力或認知功能無明顯異常。……有中度憂鬱症狀及
    未滿足的依賴需求。……偷竊時並非完全處於解離狀態，偷
    竊前有明顯的心理需求（認為該物可以帶給自己安全感），
    推測偷竊行為應與情緒狀態有關，較不像精神病或腦傷等器
    質性因素所致』。認被告於鑑定過程中雖有情緒焦慮及略為
    低落之現象，然並未發現任何異常之精神病症狀，現實感及
    判斷力亦未見明顯之缺損；就犯行時亦未發現確切正性精神
    症狀干擾之證據。以本次鑑定所得之資料，判斷其於犯行時
    應未受精神病理症狀影響其現實感，其在接受及辨別外在環
    境刺激、自我抉擇與行為決定、是非對錯之判斷上，仍具有
    知覺理會及判斷作用，與自由意思之能力，故臨床精神檢查
    判斷被告就犯行時與目前，其辨識其行為違法或依其辨識而
    行為之能力，皆無欠缺或顯著降低之情形。」等情，有該院
    九十九年十月十二日嘉南司字第○九九○○○七七一九號函
    送之司法精神鑑定報告書一件在卷可證（見偵字第一○八六
    四號卷第三三至三九頁），是被告雖患有精神精神官能性憂
    鬱症，然其並未因此欠缺或降低辨識其行為違法或依其辨識
    而行為之能力，自無從援引刑法第十九條之規定減輕或免除
    其刑，附此敘明。
四、核被告如犯罪事實(一)(三)所為，均係犯刑法第三百二十條第一
    項之普通竊盜既遂罪；其犯罪事實(二)所為，係犯刑法第三百
    二十條第三項、第一項之普通竊盜未遂罪。又被告如犯罪事
    實(二)所為，已著手竊取該便利商店內之書刊，但因被店長發
    覺而未得逞，為未遂犯，應依刑法第二十五條第二項之規定
    ，減輕其刑。另被告所為本案三件竊盜犯行，犯意各別，行
    為互殊，應予分論併罰。爰審酌被告前已有多項竊盜前科，
    竟再度任意竊取他人財物，顯然毫無悔意，視法律及科刑如
    無物，不宜輕縱，惟念及其所竊得之財物價值不高、因患有
    精神官能性憂鬱症，受其情緒影響才為竊盜犯罪，兼衡其犯
    罪動機、手段、被害人等所受之損害、智識程度、家庭經濟
    狀況及犯罪後態度等一切情狀，就其所犯本案三件竊盜犯行
    ，認分別量處如主文所示之刑及定其應執行刑為有期徒刑四
    月，並諭知易科罰金之折算標準，已與其罪責相當，檢察官
    具體求處應執行刑有期徒刑六月，尚嫌過重，附此敘明。
據上論斷，依刑事訴訟法第二百九十九條第一項前段，刑法第三
百二十條第一項、第三項、第二十五條第二項、第四十一條第一
項前段、第五十一條第五款，刑法施行法第一條之一第一項、第
二項前段，判決如主文。
本案經檢察官黃郁如到庭執行職務。
中    華    民    國   100    年    1     月    19    日
                  刑事第八庭    法  官  林欣玲
以上正本證明與原本無異。
如不服本判決，應於收受本判決後10日內向本院提出上訴書狀，
並應敘述具體理由。其未敘述上訴理由者，應於上訴期間屆滿後
20 日內向本院補提理由書狀（均須按他造當事人之人數附繕本
）「切勿逕送上級法院」。
                                書記官  鄭佩玉
中    華    民    國   100    年    1     月    19    日
附錄本案論罪科刑法條：
刑法第320條
意圖為自己或第三人不法之所有，而竊取他人之動產者，為竊盜
罪，處5  年以下有期徒刑、拘役或 5 百元以下罰金。
意圖為自己或第三人不法之利益，而竊佔他人之不動產者，依前
項之規定處斷。
前二項之未遂犯罰之。